【裁判字號】    89,易,1022
【裁判日期】    890623
【裁判案由】    詐欺
【裁判全文】
臺灣臺北地方法院刑事判決              八十九年度易字第一二二號
    公  訴  人  臺灣臺北地方法院檢察署檢察官
    被      告  乙○○
右列被告因詐欺案件，經檢察官提起公訴（八十九年度調偵字第一六六號），本院判
決如左：
    主      文
乙○○無罪。
    理      由
一、公訴意旨如附件所示起訴書所載。
二、按犯罪事實，應依證據認定之，無證據不得推定其犯罪事實。如不能證明被告犯
    罪者，應諭知無罪之判決，刑事訴訟法第一百五十四條、第三百零一條第一項分
    別定有明文。又告訴人之告訴，本以使被告受刑事訴追為目的，故其陳述是否與
    事實相符，自應調查其他證據，以資審認，苟其所為攻擊之詞，尚有瑕疵，則在
    此瑕疵未予究明以前，即不能遽採為斷罪之基礎，有最高法院六十九年臺上字第
    一五三一號判決意旨可以參照。至刑法第三百三十九條第一項詐欺罪之成立，以
    意圖為自己或第三人不法所有，以詐術使人將本人或第三人之物交付為要件。所
    謂以詐術使人交付，必須使被詐欺人因其詐術而陷於錯誤，若其使用方法，不能
    認為詐術，亦不致使人陷於錯誤，即不構成該罪，最高法院四十六年台上字第二
    六○號亦著有判例。
三、訊之被告乙○○固坦承召集互助會及未給付會款予告訴人甲○○之事實，但堅決
    否認有詐欺之犯行，辯稱：伊曾清償一萬五千元予告訴人，伊並無詐欺告訴人之
    意思等語。本件公訴人認被告有詐欺之犯行，無非以告訴人之指訴及本票影本為
    依據。經查，本件所應斟酌者，厥為被告於召集互助會之初，是否有不法之詐欺
    意圖，以參加互助會為詐術方法，使告訴人因而陷於錯誤而給付會款。被告所召
    集之互助會連會首共十七會，原參加者係告訴人之男友朱茂林，於經過四、五會
    後，因朱茂林無給付能力，基於告訴人之主動要求，由告訴人頂下，被告僅積欠
    告訴人最後之尾會二會，並未積欠其他得標會員合會金等情，為告訴人所自承在
    卷；可知被告並未邀請告訴人參加其所召集之互助會，則被告顯並未以邀集參加
    互助會為方法對告訴人施用詐術，又被告並無中途倒會之情事，何能僅因積欠最
    後二會合會金，即據以臆測被告有以召集互助會為方法而施用詐術之行為？而被
    告所開立之本票僅得證明被告有積欠告訴人所標取之合會金之事實，並無法因此
    即推論被告有基於不法意圖而施用詐術之行為，況告訴人於本院陳稱：被告乃因
    賭博欠他人賭債，人家拿走會錢，但是被告不敢承認等語，若此屬實，則被告未
    將收取之合會金給付告訴人，乃因被逼債之結果，更足資證明被告並無詐欺告訴
    人之意圖。綜上所述，本件依卷內資料並無證據足以證明被告有詐欺之犯意，應
    僅屬債務不履行之糾葛，被告辯稱其並無詐欺告訴人之意思等語，應屬可信。此
    外，復查無其他積極證據足資證明被告有詐欺之犯行，既不能證明被告犯罪，依
    法應為無罪之諭知。
據上論斷，應依刑事訴訟法第三百零一條第一項，判決如主文。
本案經檢察官柯宜汾到庭執行職務
中    華    民    國      八十九      年      六       月     二十三    日
                                      臺灣臺北地方法院刑事第四庭
                                          法  官  侯  水  深
右正本證明與原本無異。
如不服本判決，應於判決送達後十日內，向本院提出上訴狀。
                                          書記官  陳  彥  蕖
中    華    民    國      八十九      年      六       月     二十六    日


司法院資訊處製作；財團法人民間司法改革基金會備份。
